最　高　行　政　法　院　判　決
　　　　　　　　　　　　　　　　　　 96年度判字第02058號
上　訴　人　甲○○
被 上訴 人　臺南市稅捐稽徵處
代　表　人　乙○○
上列當事人間因土地增值稅事件，上訴人對於中華民國95年3月2
3日高雄高等行政法院94年度訴字第1036、1060號判決，提起上
訴，本院判決如下：
　　主  文
上訴駁回。
上訴審訴訟費用由上訴人負擔。
　　理  由
一、緣上訴人先後於民國92年8月11日及92年9月26日出售坐落臺
    南市○○區○○段467-8地號土地及淵東段429及430地號等
    土地（下稱系爭應稅土地），並分別於同年8月12日及9月26
    日申報土地移轉現值，均經被上訴人所屬安南分處核定其稅
    額為新臺幣（下同）0元。嗣經被上訴人查獲上訴人有利用
    系爭應稅土地與新營市鎮2443地號農業用地，及同段24
    57地號農業用地、新營市○○段791-7地號公共設施保留地
    （下稱系爭免稅土地），巧取安排形成共有關係後，再辦理
    共有物分割，藉地價改算提高系爭應稅土地之前次移轉現值
    再移轉之情形，詳如附表一、二所示。被上訴人乃以系爭應
    稅土地分割前之前次移轉現值計算土地漲價總數額，對上訴
    人補徵土地增值稅各為964,905元及892,481元，上訴人不服
    ，循序申經復查、提起訴願，均遭駁回，遂提起本件行政訴
    訟。
二、上訴人起訴主張：財政部93年8月11日臺財稅字第093045397
    30號函責令「各稽徵機關並應加強宣導，提醒納稅義務人勿
    取巧逃漏」，顯已對外發生規範人民之效力，其內容涉及人
    民租稅之負擔，不符合憲法第19條之租稅法律主義，且係未
    經法律授權，參酌行政程序法第174條之1之立法意旨，核屬
    財政部無效之職權命令，被上訴人據以作成補徵土地增值稅
    處分，違法性殆無疑義。況上訴人係依據被上訴人所核發之
    稅單完納土地增值稅，嗣並據以完成土地移轉登記，依行為
    時之稅法、土地法規暨相關解釋函令，並無不法。而行政處
    分一旦產生確定力，行政機關即應受拘束，不容隨意變更，
    須對人民有利之情形始得另為決定。本件原免徵土地增值稅
    處分已屬確定之處分，依法安定性原則及信賴保護原則，自
    不容被上訴人隨意變更。被上訴人嗣後所為補徵土地增值稅
    之處分，核其性質屬授予利益之合法行政處分之廢止。其將
    原核定稅額為0元之處分廢棄，而更不利於上訴人。然本件
    並無行政程序法第123條各款得由被上訴人得依職權為全部
    或一部廢止之法定情形，且被上訴人亦未論證有何新事實、
    新證據，得依稅捐稽徵法第21條第2項之規定補徵土地增值
    稅，即廢止原核定土地增值稅稅額為0元之處分，顯係違法
    ，應予撤銷。至被上訴人所稱上訴人係取巧操作等語，純屬
    其主觀之詞，並未論證本件土地交易其違法性何在？又果如
    被上訴人所言，系爭交易行為違法性十分明顯，則為何於上
    訴人申報時並未告知上訴人，而仍做出授益處分。迄上訴人
    信賴免徵土地增值稅並完成土地交易後，再以「取巧操作」
    為由，遽對「既成事實」補徵稅款，實有重大違誤。末查本
    件被上訴人作成補稅處分，僅引據「實質課稅原則」作為依
    據，未依行政程序法第96條第1項第2款之規定，敘明具體之
    事實、理由，實破壞法治國家之基本原則－租稅法定主義等
    語，求為判決撤銷原處分及訴願決定。
三、被上訴人則以：本件上訴人係先向訴外人王琴、王秋雲等人
    購入微小持分之系爭應稅土地，而與原來之應稅土地所有權
    人形成共有關係，嗣雙方再共同取得系爭免稅土地後，隨即
    辦理共有物分割，由上訴人取得系爭應稅土地，旋即出售予
    第三人蔡智毅、劉崑海以及游秀秀。由系爭土地共有、分割
    及出售情形觀之，足見上訴人顯係先創設應稅土地與免稅土
    地共有事實，以分割改算地價之方式，先墊高系爭應稅土地
    之前次移轉現值，再行出售與第三人，以規避系爭應稅土地
    出售時應課徵之土地增值稅，實與一般共有物分割係以消滅
    各共有人就共有物之共有關係為目的，以利融通與增進經濟
    效益完全不符。又倘若在經濟面上實質上已具備課徵土地增
    值稅之納稅義務人，竟違反法律實質及公平課稅之立法意旨
    ，不當的利用法律上之形式或法律行為，蓄意製造外觀上或
    形式上存在之法律關係或法律狀態，規避或免除其應納之土
    地增值稅，為確保租稅公平，仍應以事實上存在之實質，就
    具體個案判斷其應課徵之土地增值稅。因此，被上訴人依財
    政部93年8月11日臺財稅字第09304539730號令及稅捐稽徵法
    第21條第2項規定，補徵上訴人土地增值稅額，尚無未合。
    另系爭土地之前次移轉現值，既係由上訴人刻意利用共有土
    地分割改算地價之規定，墊高其前次移轉現值，其所墊高之
    前次移轉現值部分，實際上已使該部分自然漲價發生不必繳
    納土地增值稅之效果，核其所為顯係利用私法關係轉換以達
    規避公法上義務之行為，而當事人利用私法自治原則，形成
    與經濟不相當之法律形式，藉以免除或減輕租稅負擔時，其
    利用私法關係轉換以達規避公法上義務之行為，實已違反實
    質課稅及租稅公平原則。是被上訴人依據財政部93年8月11
    日臺財稅字第09304539730號令及稅捐稽徵法第21條第2項、
    土地稅法第28、31條之規定，以系爭應稅土地分割前之原規
    定地價或前次移轉現值為原地價，計算漲價總數額，核課系
    爭土地應補徵土地增值稅，核無不合，亦無違憲法第19條之
    規定。再者，本件上訴人既係將系爭土地以取巧、不正當方
    式安排形成共有關係，經分割提高原地價後再移轉，自無信
    賴保護原則之適用。且系爭土地課徵土地增值稅，本質上係
    對人民課予義務之負擔處分，非授益處分可比，自無信賴保
    護原則之適用。況且，上訴人出售土地本即有土地增值稅之
    申報問題，稅捐機關據以核定稅額，要與授益行政處分無關
    ，從而，被上訴人事後依稅捐稽徵法第21條規定補徵土地增
    值稅，對原核定處分而言，並無涉及行政程序法第123條所
    稱授益行政處分之廢止可言，更無信賴保護原則之適用，上
    訴人所訴，均無可採等語，資為抗辯，求為判決駁回起訴。
四、原審斟酌全辯論意旨及調查證據之結果，以：本件就上訴人
    上開土地移轉之情形觀之，上訴人係先藉由向王琴、王秋雲
    購買系爭應稅土地些微持分，再與系爭應稅土地原共有人共
    同取得系爭免稅土地，造成各該土地存在懸殊比例之共有關
    係，雙方復於不到1個月內就上開應稅及免徵土地增值稅之
    土地進行分割，由上訴人取得系爭應稅土地，王琴及王秋雲
    等人取得系爭免稅土地；衡諸上訴人與王琴、王秋雲等人就
    上開土地進行之所有權移轉及形成共有之比例極為微小，不
    但有違一般土地共有之常態，亦不利於土地之利用及經濟融
    通，又於短時間內，辦理共有物分割，終究由上訴人取得上
    開應稅土地隨即出售予他人，則上訴人顯係利用創設應課徵
    土地增值稅之土地與免徵或不課徵土地之農業用地及公共設
    施保留地之共有關係後，再為共有物分割，從而藉分割改算
    地價方式，墊高應稅土地之前次移轉現值，造成土地並無漲
    價之外觀，至為顯然。然租稅法所重視者，應為足以表徵納
    稅能力之實質的經濟事實，而非其外觀之法律行為或形式上
    之登記事項，對實質上相同經濟活動所產生之相同經濟利益
    ，應課以相同之租稅，始符合租稅法律主義所要求之公平及
    實質課稅原則。而實質課稅原則為租稅法律主義之內涵及當
    然歸趨，故有關課徵租稅構成要件事實之判斷及認定，自亦
    應以其實質上經濟事實關係及所產生之實質經濟利益為準，
    而非以形式外觀為準，否則勢將造成鼓勵投機或規避稅法之
    適用，無以實現租稅公平之基本理念及要求。是則倘若在經
    濟面上實質上已具備課徵土地增值稅之納稅義務人，竟違反
    法律實質及公平課稅之立法意旨，不當的利用法律上之形式
    或法律行為，蓄意製造外觀上或形式上存在之法律關係或法
    律狀態，規避或免除其應納之土地增值稅，為確保租稅公平
    ，仍應以事實上存在之實質，就具體個案判斷其應課徵之土
    地增值稅。綜觀本件上訴人為出售系爭應稅土地，並為規避
    土地增值稅之課徵，乃刻意安排土地共有再辦理共有物分割
    ，利用土地分割改算地價，墊高應稅地之前次移轉現值，形
    成該前次移轉現值相當於土地公告現值，致該土地因表面上
    無自然漲價數額，而無須繳納土地增值稅，實則渠等安排之
    土地買賣及辦理共有物分割等行為均係刻意塑造之法律形式
    ，其目的僅係為出售系爭應稅土地，並規避繳納土地增值稅
    ，其利用私法關係轉換以達規避公法上義務之行為，實已違
    反實質課稅及租稅公平原則。嗣上訴人於92年8月及9月間將
    系爭應稅土地再移轉予第三人時，由於已略過系爭應稅土地
    之前共有物分割程序，故上訴人僅依一般買賣程序檢附相關
    文件申報移轉，其並未將系爭土地之前取得共有關係及分割
    資料附案申報，致被上訴人所屬安南分處於受理系爭上訴人
    將應稅土地移轉予第三人之案件時，僅依上訴人所提出經地
    政機關分割改算之前次移轉現值核課其土地增值稅，而無從
    發現其實情，有土地增值稅申報書附原處分卷可稽。是僅依
    上訴人提出之申報資料，被上訴人無從發現上訴人所為一連
    串取巧安排創設共有後再為分割，係意在藉共有土地分割改
    算地價規定以墊高應稅土地前次移轉現值，俾得於再移轉時
    ，得以降低漲價數額以規避鉅額稅賦，從而未能作出正確之
    土地增值稅核課處分甚明。是被上訴人事後於核課期間內查
    得上訴人移轉系爭應稅土地之全貌，依據該查得之事證重行
    依土地稅法第28條前段、第31條第1項第1款規定，核實以分
    割前之前次移轉現值計算系爭土地真正之漲價數額，反應該
    土地自然漲價之實際情形，據以對上訴人補徵土地增值稅，
    核與稅捐稽徵法第21條第2項規定無違，並無違反法律保留
    及實質課稅原則。又納稅義務人經該稅捐稽徵機關核定之案
    件，如經過法定期間而納稅義務人未申請復查或行政爭訟，
    其查定處分，固具有形式上之確定力，惟稽徵機關如發現原
    處分確有短徵，為維持課稅公平，基於公益上之理由，要非
    不可自行變更原查定處分，而補徵其應繳之稅額。被上訴人
    所為補稅之處分即為撤銷原違法錯誤之土地增值稅核課處分
    而變更為正確之核定，上訴人訴稱原核定土地增值稅稅額為
    0元之處分早已確定，被上訴人再為補徵，違反法安定性原
    則及司法院院字第2557號解釋云云，顯非可採。再按司法院
    釋字第287號解釋「行政機關基於法定職權，就行政法規所
    為之釋示，係闡明法規之原意，性質上並非獨立之行政命令
    ，固應自法規生效之日起有其適用。」之意旨，自不生何時
    生效或溯及既往問題，又財政部93年8月11日臺財稅字第093
    04539730號解釋令旨在闡明土地稅法相關法規原意，被上訴
    人並非僅以該函令作為補徵系爭土地增值稅之依據，而仍係
    依土地稅法第28條及第31條規定核課系爭土地增值稅，並無
    違反租稅法律原則。從而，被上訴人援用上開財政部令於稅
    捐稽徵法第21條核課期間內，向上訴人補徵土地增值稅，並
    無違法。尤其復查決定乃原處分之一環，經查，被上訴人於
    復查決定書已敘明其補徵上訴人土地增值稅之事實、理由及
    其法律依據，更足以補充被上訴人有關補徵系爭土地土地增
    值稅之法律依據，因此，上訴人主張被上訴人對其補徵土地
    增值稅，欠缺法律依據，且未敘明具體之事實理由，違反租
    稅法定原則及行政程序法第123條之規定云云，並不可採。
    末查上訴人以共有土地分割之特性及利用應稅土地與免徵土
    地增值稅之土地，刻意巧妙安排創設共有物分割，導致地政
    機關依其申請登記資料改算，並提高系爭土地之前次移轉現
    值，顯為規避稅捐之行為，是該行為非但損及稅捐正義、違
    反誠信原則，亦使憲法「漲價歸公」意義徒具形式，故被上
    訴人因上訴人上開規避稅捐之行為，所為核定土地增值稅為
    0元之處分，對上訴人而言，自無信賴保護原則之適用。又
    因上訴人利用共有物分割及地價改算之方式，致系爭應稅土
    地之前次移轉現值已遭扭曲，而不能反應該土地實際漲價情
    形，基於課稅公平原則，被上訴人依上開財政部函令以其分
    割前之前次移轉現值為原地價，計算漲價總數額，補徵土地
    增值稅，並無違誤。從而被上訴人依土地稅法第28條前段、
    第31條第1項第1款及稅捐稽徵法第21條規定，分別向上訴人
    補徵土地增值稅各964,905元及892,481元，並無違誤，訴願
    決定，予以維持，亦無不合等詞，因將訴願決定及原處分均
    予維持，駁回上訴人之訴。
五、上訴意旨係以：原審謂本件被上訴人對上訴人補徵土地增值
    稅，係依據土地稅法第28、31條之規定核課，並非依據財政
    部93年8月11日臺財稅字第09304539730號解釋令之規定辦理
    。然土地稅法第28、31條規定，並非新修正之條文，稅捐稽
    徵人員即應依該2條規定之內容，於上訴人申報土地移轉時
    ，予以課徵土地增值稅，不可能先核定免課徵土地增值稅，
    俟財政部發佈上揭行政命令後，始重新核定補課徵土地增值
    稅，其理由顯前後矛盾。又原審先稱「本件上訴人出售系爭
    應稅土地，向被上訴人所屬安南分處申報土地移轉現值．．
    ．」後又稱「從而被上訴人之新化分處援用上開財政部令於
    稅捐稽徵法第21條核課期間內，向上訴人補徵土地增值稅，
    並無違法」等語，此亦顯前後不符，足證本件原審有理由矛
    盾之違法。又相關課稅資料均為稅捐稽徵機關掌握，且課徵
    土地增值稅係屬稅捐稽徵機關之職責，從而稅捐稽徵機關在
    核課土地增值稅時，均須實質予以審核相關資料，而非原審
    所稱「依上訴人提出之申報資料，被上訴人無從發現上訴人
    所為一連串取巧安排創設共有後再為分割」等語。再者，土
    地共有之常態有何依據？究竟共有物取得多久後再分割，才
    不屬巧妙刻意安排創設共有物？方符合利用共有土地分割改
    算地價原則而不屬於墊高應稅土地之前次移轉現值，造成土
    地並無漲價之外觀？此原審均未詳予敘及，顯有理由不備之
    違法。又原審對上訴人起訴所主張之「行政處分一旦產生確
    定力，行政機關即應受拘束，須對人民有利之情形始得另為
    決定，倘變更後對相對人權益產生侵害，即不容隨意變更。
    」理由有何不足採，並未於理由欄詳為敘明，亦有理由不備
    之違法。再查，財政部93年8月11日臺財稅字第09304539730
    號函釋並無創設或變更法律之效力，而僅在闡明實質課稅原
    則及土地稅法第28、31條規定，則被上訴人於核課上訴人補
    徵土地稅額時，應僅列土地稅法第28、31條規定即可，何必
    又列上開財政部之命令，至土地稅法第28、31條規定固有可
    議，應係透過修法程序修正解決。又本件原核定減免徵土地
    增值稅之行政處分，係被上訴人依上訴人據實完整之申報資
    料，所為核定，被上訴人所稱上訴人係取巧操作等語，純屬
    其主觀之詞，並未論證本件土地交易其違法性，顯有不當。
    然查原審對於上訴人該主張有何不足採，並未於理由欄詳予
    敘述，亦有理由不備之違法。再者，原審顯忽視系爭3筆土
    地係先由王琴、王秋雲等人移轉予上訴人，再由上訴人移轉
    予訴外人蔡智毅、劉崑海及游秀秀等人，即真正取得漲價利
    益之人係王琴、王秋雲等人，而非上訴人。另查臺灣臺中高
    等行政法院94年度訴字第688號判決，對此亦持相同之看法
    等語，求為判決廢棄原判決，並撤銷原處分及訴願決定。
六、被上訴人則以：上訴人為出售系爭應稅土地，並為規避土地
    增值稅之課徵，乃刻意安排土地共有再辦理共有物分割，利
    用土地分割改算地價，墊高應稅地之前次移轉現值，形成該
    前次移轉現值相當於土地公告現值，致該土地因表面上無自
    然漲價數額，而無須繳納土地增值稅，實則渠等安排之土地
    買賣及辦理共有物分割等行為均係刻意塑造之法律形式，其
    目的僅係為出售系爭應稅土地，並規避繳納土地增值稅，其
    利用私法關係轉換以達規避公法上義務之行為，實已違反實
    質課稅及租稅公平原則。又如於土地形式上雖發生移轉之效
    力，但實質上並未就其自然漲價部分課徵土地增值稅，嗣於
    土地再移轉而應課徵土地增值稅時，除法律另有規定外，仍
    應就其未曾課徵土地增值稅以來所生之土地漲價利益課徵土
    地增值稅，方符漲價歸公之精神，故被上訴人依法補徵上訴
    人土地增值稅，核無未合。原審就本件如何符合租稅法定原
    則、實質課稅原則及租稅公平原則等均詳為論述，上訴人對
    於業經原判決詳予論述不採之事由再予爭執，核屬法律上見
    解之歧異，要難謂為原判決有不適用法規之違背法令。至原
    判決理由欄四第（五）段關於「新化分處」之記載係「安南
    分處」之誤寫，對此誤寫、誤算或其他類此之顯然錯誤，法
    院得依職權或依聲請以裁定更正之，並無理由矛盾之違法等
    語，資為抗辯，求為判決駁回上訴。
七、本院查：（一）、按「已規定地價之土地，於土地所有權移
    轉時，應按其土地漲價總數額徵收土地增值稅．．．。」、
    「土地漲價總數額之計算，應自該土地所有權移轉或設定典
    權時，經核定之申報移轉現值中減除左列各項後之餘額，為
    漲價總數額：一、規定地價後，未經過移轉之土地，其原規
    定地價。規定地價後，曾經移轉之土地，其前次移轉現值．
    ．．。」、「分別共有土地分割後，各人所取得之土地價值
    與其分割前應有部分價值相等者，免徵土地增值稅；其價值
    減少者，就其減少部分課徵土地增值稅。」、「本法第31條
    所稱土地漲價總數額，在原規定地價後曾經移轉之土地，於
    所有權移轉或設定典權時，以其申報移轉現值超過前次移轉
    時申報之現值之數額為準。」分別為土地稅法第28條前段、
    第31條第1項第1款、同法施行細則第42條第2項及第47條所
    明定。次按「在前項核課期間內，經另發現應徵之稅捐者，
    仍應依法補徵或並予處罰；在核課期間內未經發現者，以後
    不得再補稅處罰。」復為稅捐稽徵法第21條第2項所規定。
    復按「原持有應稅土地之土地所有權人，利用應稅土地與免
    徵或不課徵土地增值稅之土地，取巧安排形成共有關係，經
    分割後再移轉應稅土地者，無論再移轉時之納稅義務人是否
    為原土地所有權人名義，依實質課稅原則及土地稅法第28條
    、第31條規定，該土地於分割後再移轉時，應以其分割前之
    原規定地價或前次移轉現值為原地價，計算漲價總數額課徵
    土地增值稅；本解釋令發布前類此上開經共有分割且再移轉
    之案件，應依上述規定補徵其土地增值稅。各稽徵機關並應
    加強宣導，提醒納稅義務人勿取巧逃漏。」亦經財政部93年
    8月11日臺財稅字第09304539730號函釋在案。上開函釋，乃
    係主管機關為闡明土地稅法第28、31條規定之原意所為之釋
    示，自法規生效之日起即有其適用，要與法律溯及既往無涉
    ，不生溯及既往之問題，且該函釋規定旨在貫徹實質課稅原
    則，為防止土地增值稅逃漏及維持課稅公平所必要，並未增
    加法律所定人民納稅義務，與憲法第19條並無牴觸，自可適
    用。（二）、本件上訴人出售系爭應稅土地，申報土地移轉
    現值，前經被上訴人所屬安南分處核定土地增值稅為0元在
    案，嗣經被上訴人發現查得系爭應稅土地，其中：1.坐落臺
    南市○○區○○段467-8地號土地原為訴外人王琴所有，於
    92年7月9日以買賣方式移轉持分1/10000予上訴人，嗣雙方
    於同年月14日間再共同取得系爭坐落臺南市鎮24
    43地號農業用地，由上訴人取得持分92272/100000，王琴取
    得7728/100000。上訴人與王琴就上開土地形成共有關係後
    ，旋於同年7月24日辦理共有物分割，並依有關共有物分割
    增減數額在公告土地現值1平方公尺單價以下，准免由當事
    人提出共有物分割現值申報之財政部函釋規定，逕向地政機
    關辦理共有物分割登記。分割結果，上訴人取得上開外塭段
    467-8地號應稅土地全部；王琴取得上開後鎮段2443地號農
    業用地全部，並於92年7月29日辦理共有物分割登記完竣。
    系爭外塭段467-8地號應稅土地經地政機關依共有物分割改
    算地價，其移轉現值由原來75年1月每平方公尺833.5元（持
    分9999/10000）及92年7月每平方公尺16,025元（持分1/100
    00）提高至每平方公尺19,857.8元。上訴人隨即於92年8月1
    1日將系爭土地出售予第三人蔡智毅（9920/10000）與劉崑
    海（80/10000），並於同年月12日申報移轉，經向被上訴人
    所屬安南分處以分割改算後之原地價每平方公尺19,857.8元
    計算漲價數額，核課土地增值稅為0元。2.坐落臺南市○○
    區○○段429及430地號等2筆應稅土地，原為訴外人王秋雲
    、陳王好、王正義、王清誥、王清弘等5人共有，上訴人於
    92年8月28日向王秋雲購買上開2筆應稅土地持分各120/3000
    0、12/30000,嗣上訴人與王秋雲等5人復於同年月間共同取
    得臺南縣新營市鎮2457地號農業用地，由上訴人取得98
    95/10000持分，王秋雲等5人各取得21/10000持分；及共同
    取得臺南縣新營市○○段791-7地號公共設施保留地，由上
    訴人取得3182/10000持分，王秋雲取得6734/10000持分，陳
    王好、王正義、王清誥、王清弘各取得21/10000之持分,上
    訴人與王秋雲等5人就上開4筆土地形成共有關係後，旋即將
    上開4筆共有土地辦理分割，同樣依上開共有物分割增減數
    額在公告土地現值1平方公尺單價以下，准免由當事人提出
    共有物分割現值申報之財政部函釋規定，於92年9月12日逕
    向地政機關辦理共有物分割登記。分割結果，由上訴人取得
    系爭淵東段429及430地號2筆應稅土地，王秋雲取得系爭後
    鎮段2457地號免稅土地全部，陳王好、王正義、王清誥、王
    清弘等4人則取得新營段791-7地號免稅土地各1/4持分。上
    開淵東段429及430地號應稅土地經地政機關依共有物分割改
    算地價，其移轉現值由原來79年12月及59年8月每平方公尺2
    ,470.5元及29.1元，提高至10,463元。上訴人隨即於同年9
    月26日將上開應稅土地出售予訴外人游秀秀，並於同日申報
    土地移轉現值，經被上訴人所屬安南分處依地政機關改算地
    價之前次移轉現值核定稅額為0元。以上土地變動情形亦均
    詳如附表一、二所示。依上說明，上訴人顯係利用應課徵土
    地增值稅之土地與不課徵土地增值稅之農業用地及公共設施
    保留地先形成共有關係後，再辦理共有物分割，藉共有土地
    分割改算地價原則，墊高系爭應稅土地前次移轉現值，形成
    該筆土地再次移轉時表面上無漲價導致計算土地增值稅稅額
    為0元，核其所為顯係利用非正常私法形式關係轉換以達規
    避公法上納稅義務之行為，實已違反實質課稅及租稅公平原
    則，被上訴人乃以系爭應稅土地分割前之前次移轉現值，重
    行計算漲價總數額，據以核定應納土地增值稅，分別向上訴
    人補徵土地增值稅各964,905元及892,481元，揆諸前揭規定
    及說明，並無不合，並無違反租稅法定原則。上訴人不服，
    循序申請復查、提起訴願，均遭駁回，經核原判決認原處分
    ，認事用法，俱無違誤，訴願決定駁回，亦無不合，維持原
    處分及訴願決定，並對上訴人在原審之主張如何不足採之論
    據取捨等，均已詳為論斷，而駁回上訴人在原審之訴，並無
    判決不適用法規、適用不當或不備理由、理由矛盾等違背法
    令情事，其所適用之法規與該案應適用之現行法規並無違背
    ，與解釋判例，亦無牴觸，並無所謂原判決有違背法令之情
    形；又證據之取捨與當事人所希冀者不同，致其事實之認定
    亦異於該當事人之主張者，不得謂為原判決有違背法令之情
    形。上訴人對於業經原判決詳予論述不採之事由再予爭執，
    核屬法律上見解之歧異，要難謂為原判決有違背法令之情形
    。此外，上訴人蓄意藉迂迴、多階段、並違反正常私經濟活
    動之行為，以規避出售土地應負擔之土地增值稅，依行政程
    序法第119條規定，原審判決認上訴人無信賴保護原則之適
    用，即無不合。又臺灣臺中高等行政法院94年度訴字第688
    號判決，係屬個案，非終審判例，上訴人尚難執該判決，資
    為本件對其有利之論據。又原判決第19頁第13行「新化分處
    」之記載係「安南分處」之誤寫，上訴人指稱係原判決理由
    矛盾，亦有誤會。本件上訴論旨，仍執前詞，指摘原判決違
    誤，求為廢棄，均難認有理由，應予駁回。
八、據上論結，本件上訴為無理由，爰依行政訴訟法第255條第1
    項、第98條第1項前段，判決如主文。
中　　華　　民　　國　　96　　年　　12　　月　　7　　 日
                    最高行政法院第五庭
                        審判長法官　林　茂　權
                              法官　侯  東  昇
                              法官　鄭　忠　仁
                              法官　黃　本　仁
                              法官　吳　東　都
以  上  正  本  證  明  與  原  本  無  異
中　　華　　民　　國　　96　　年　　12　　月　　7　　 日
　　　　　　　　　　　　　　　書記官　彭　秀　玲
附  表
